【裁判字號】    89,台上,262
【裁判日期】    890119
【裁判案由】    違反槍砲彈藥刀械管制條例
【裁判全文】
最高法院刑事判決                                八十九年度台上字第二六二號
    上訴人  台灣高等法院台南分院檢察署檢察官
    被  告  甲○○
右上訴人因被告違反槍砲彈藥刀械管制條例案件，不服台灣高等法院台南分院中華民
國八十六年十二月十七日第二審判決（八十六年度上易字第二四九六號，起訴案號：
台灣台南地方法院檢察署八十六年度偵字第八五九、一三○五號），提起上訴，本院
判決如左：
    主  文
上訴駁回。
    理  由
按刑事訴訟法第三百七十七條規定，上訴於第三審法院，非以判決違背法令為理由，
不得為之。是提起第三審上訴，應以原判決違背法令為理由，係屬法定要件。如果上
訴理由狀並未依據卷內訴訟資料，具體指摘原判決不適用何種法則或如何適用不當，
或所指摘原判決違法情事，顯與法律規定得為第三審上訴理由之違法情形，不相適合
時，均應認其上訴為違背法律上之程式，予以駁回。本件檢察官上訴意旨略稱：槍砲
彈藥刀械管制條例於民國八十六年十一月二十四日修正公布，其中第十九條規定：犯
第十一條、第十二條第一項之罪，經判處有期徒刑者，應於刑之執行完畢或赦免後令
入勞動場所，強制工作，其期間為三年。本件被告甲○○係犯上揭條例第十一條、第
十二條第一項之罪，經判處有期徒刑一年六月，依首揭規定即應諭知強制工作，因強
制工作並無比較輕重之問題，應依新法規定處理，此由刑法第二條第二項可知，原判
決未諭知強制工作，應有判決不適用法則之違法等語。
惟查原判決撤銷第一審判決，改判論處被告未經許可製造子彈罪刑，已詳細說明所憑
之證據及認定之理由。上訴意旨雖謂原判決有前揭違法情事，然依司法院大法官會議
釋字第四七一號解釋文明示，保安處分係對受處分人將來之危險性所為拘束其身體、
自由等之處置，以達教化與治療之目的，為刑罰之補充制度。本諸法治國家保障人權
之原理及刑法之保護作用，其法律規定之內容，應受比例原則之規範，使保安處分之
宣告，與行為人所為行為之嚴重性，行為人所表現之危險性，及對於行為人未來行為
之期待性相當。又保安處分中之強制工作，本質上雖係為預防將來之犯罪行為防衛社
會需要而設，但其對人身自由之限制，性質實與刑罰同，基於罪刑法定主義及法律不
溯及既往、法律安定性與法律可預測性等原則，槍砲彈藥刀械管制條例新增之第十九
條強制工作處分規定係不利於行為人，仍應適用不溯既往及從新從輕原則。在該條例
修正公布施行前犯該條例第十九條第一項所列舉之罪者，於該條例修正公布施行後為
裁判時，不得依該項規定宣告強制工作。原判決認定被告於八十五年十二月間某日，
未經許可製造子彈及可發射子彈具有殺傷力之改造玩具手槍，於八十六年一月四日、
三月二十一日及四月一日為警查獲等情。如果無訛，則被告犯罪顯係在該條例修正公
布施行生效之前。從而原判決未依該條例第十九條第一項規定宣告應予強制工作，並
無不合。上訴意旨徒憑己意指摘原判決違法，自非適法之第三審上訴理由。依首開說
明，其上訴違背法律上之程式，應予駁回。
據上論結，應依刑事訴訟法第三百九十五條前段，判決如主文。
中      華      民      國    八十九    年      一      月     十九     日
                              最高法院刑事第九庭
                                  審判長法官  張  信  雄
                                        法官  賴  忠  星
                                        法官  張  清  埤
                                        法官  張  淳  淙
                                        法官  李  伯  道
      右正本證明與原本無異
                                              書  記  官
中      華      民      國    八十九    年      一      月     二十四   日


司法院資訊處製作；財團法人民間司法改革基金會備份。
